# 关于对联营企业持股比例变更的会计处理问题

提问人：shanghui05 时间：2013-01-12 16:17:16
陈版，您好，请教关于增持后仍为联营企业的会计处理问题：公司持有联营企业（持股比例30%）与合营企业（持股比例50%）各一家，均为中外合资企业，本年度由联营企业对合营企业进行吸收合并，政府批文为 12 月 19 日下发，企业合并于 12 月份完成。企业合并后，公司对联营企业的持股比例增至35.48%。问题 1 ：联营企业在吸收合并合营企业时，是否应将合营企业原账面专项储备余额予以还原？问题 2 ：投资公司在确定新增联营企业5.48%的股权投资成本时，按照合营企业评估净资产公允价值的50%（其中包含专项储备余额）确定，对否？问题 3 ：投资公司在计算本年度投资收益时，是否应分别按照对两公司原持股比例分别计算当期投资收益？
本期末是否应按照新的持股比例即35.48%确认公司应享有的联营企业专项储备余额？

回答人：chenyiwei
本案例中，投资方企业应分别按照原先的股权比例，按权益法核算对合并前的联营企业和合营企业的长期股权投资，直到吸收合并完成日。在吸收合并完成日，按照该日所享有的被吸收方 50 ％权益对应的净资产公允价值转为对吸收方的追加投资成本，该部分追加投资成本和原“长期股权投资——被吸收方”账面价值之间的差额计入投资收益。 在吸收合并完成日，投资方企业应按照调整后的长期股权投资账面价值（＝对吸收合并前原吸收方的长期股权投资账面价值＋对原被吸收方长期股权投资的公允价值）与并账后吸收方可辨认净资产（＝原吸收方可辨认净资产账面价值＋原被吸收方可辨认净资产公允价值）的35.48%之间的差额，如为正数的，不调整长期股权投资账面价值；如果为负数的，则作为负商誉计入当期营业外收入。后续对合并后的吸收方进行权益法核算时，按同一基础对其自被吸收方取得的可辨认净资产对应的折旧、摊销等进行调整。 鉴于本案例中所涉及的两家公司净资产中均有“专项储备”项目，而按照前面的讨论，在计算商誉时，对专项储备视同负债处理，从被购买方净资产中剔除，因此前述测算中用到的净资产账面值和评估值中均应扣减相应的专项储备余额，直到最后一步才把在被投资企业专项储备中所享有的份额分别调整增加长期股权投资和专项储备，使长期股权投资的账面余额与对应享有的被投资企业完整净资产余额相等。 对于本案例中，吸收合并前后享有的专项储备余额的差额，则计入当期投资收益（相当于抵减了对被吸收方股权投资的处置收益）。

回答人：chenyiwei
回复 shanghui05 的帖子
由于专项储备的特殊性，需要先把专项储备视同负债项目，从净资产中剔除，按照扣除专项储备后的净资产额计算相关损益（对应地，长期股权投资价值中也扣除对应的专项储备份额）。即，首先按照不含专项储备的净资产和长期股权投资金额进行相关计算。
然后计算合并前后在参与合并各方的专项储备中所占份额的变动额，该变动额计入当期投资收益，把合并后企业专项储备余额的35.48%加到前面第一步计算调整后的对合并后企业长期股权投资余额中，这样长期股权投资账面价值就和被投资企业净资产的35.48％再次一致。